臺灣臺中地方法院刑事判決　　　　　　　　　　　　九十一年度易字第一六七六號
　　公　訴　人　臺灣台中地方法院檢察署檢察官
　　被　　　告　甲○○
　　選任辯護人　武燕琳
右列被告因恐嚇取財案件，經檢察官提起公訴（九十一年度偵字第八七五一號），本
院判決如左：
    主  文
甲○○共同連續意圖為自己不法之所有，以恐嚇使人將本人之物交付，累犯，處有期
徒刑壹年貳月。
扣案之太平竹仔坑郵局存簿儲金劉恩慈帳戶（局號○○二一一四─八，帳號0000
000）、誠泰商銀大里分行活期儲蓄存款林于天帳戶（帳號四二六─五○─一○四
六六一─七）金融卡各壹張，均沒收。
    事  實
一、甲○○素行極為不佳，前曾犯違反槍砲彈藥刀械管制條例、違反懲治盜匪條例、
    恐嚇等罪，及違反檢肅流氓條例案件，其中於民國（下同）八十四、八十五年間
    所觸犯違反槍砲彈藥刀械管制條例罪，分別經判處有期徒刑二年、一年、三月，
    並定其應執行刑為有期徒刑二年十月確定，並於八十七年五月二十四日執行完畢
    ，詎仍不知悔改。甲○○復於九十一年一月底起，明知丁○○（另經臺灣台中地
    方法院檢察署檢察官通緝中）利用劉恩慈（由劉恩慈以新台幣三千元出售，另案
    偵辦中）所有之台中縣太平竹仔坑郵局存簿儲金帳戶（局號○○二一一四─八，
    帳號0000000）、林于天（另案偵辦中）所有之誠泰商銀大里分行活期儲
    蓄存款帳戶（帳號四二六─五○─一○四六六一─七）作為其竊取他人車輛後，
    再向車主恐嚇，要求匯款新台幣（下同）一至六萬元（偵查卷第三四、五十九、
    六十一頁）入該帳戶以牟利之用。甲○○竟與丁○○共同基於意圖為自己不法所
    有之概括犯意聯絡，由甲○○連續於附表所示時間持丁○○所交付之上開二帳戶
    之金融卡，於被害車主丙○○等人匯款入該帳戶後，即以該金融卡操作自動提款
    機將現金領出，交予丁○○，丁○○則於每次撥分二千元至三千元不等之恐嚇取
    財所得予甲○○，再由甲○○打電話通知被害車主丙○○等人其等被竊車輛之放
    置地點，而由被害車主丙○○等人取回。嗣於九十一年五月一日十九時十分，甲○○依丁○○指示，在台中市○區○○路二五四巷內，欲開啟丁○○先前竊得後
    停放該處之乙○○所有之車牌號碼七Ｐ─九二三三號自用小客車車門，入內找尋
    車主聯絡電話，以便向車主恐嚇取財時，為警當場查獲，並在甲○○所駕駛之車
    上扣得前述存款帳戶金融卡二張、0000000000號電話卡一張、行動電
    話機三具、銼刀、鑰匙鉗、斜口鉗、鯉魚鉗、鐵管、一字型螺絲起子各一支、鑰
    匙二十九支。
二、案經台中市警察局移送臺灣臺中地方法院檢察署檢察官偵查起訴。
    理  由
一、訊據被告甲○○對右揭犯罪事實坦承不諱，核與證人劉恩慈、乙○○所證述之情
    節相符，且經被害人即失竊車主丙○○、戊○○等人於警訊時指述車輛遭竊並被
    恐嚇匯款之情在卷，並有書寫上開二帳戶資料、領款次數註記之字條二張、該二
    帳戶之開戶資料及往來明細各一份、扣案之金融卡二張、扣案如事實欄所載之物
    及車輛竊盜、車牌失竊資料個別查詢報表－－－－查詢車輛認可資料及贓物領據
    等在卷足資佐證，事證至臻明確，被告甲○○犯行洵堪認定。
二、被告甲○○並未參與竊車，僅參與恐嚇取財犯行部分，是核被告甲○○所為，係
    犯刑法第三百四十六條第一項之恐嚇取財罪。按如在正犯實施前會參加計劃，其
    後復參加構成犯罪事實之一部者，即屬分擔實施之犯罪行為，亦應認為共同正犯
    ，而不能以幫助犯論（最高法院四十五年度台上字第四七三號判例參照）。共同
    實施犯罪行為為共同正犯構成要件之一，所謂共同實施，雖不以參與全部犯罪行
    為為限，要必分擔實施一部分，始得為共同正犯（最高法院四十六年度台上字第
    一三○四號判例參照）。刑法上之幫助犯，係指以幫助之意思，對於正犯資以助
    力，而未參與實施犯罪之行為者而言，如就構成犯罪事實之一部，已參與實施，
    即屬共同正犯。上訴人既於他人實施恐嚇時，在旁助勢，攔阻被恐嚇人之去路，
    即已分擔實施犯罪行為之一部，自係共同正犯，原判決以幫助犯論擬，非無違誤
    （最高法院四十九年度台上字第七七號判例參照）。被告甲○○與同案被告丁○○彼此有犯意聯絡及行為分擔，其等間有合作之關係，屬分工關係存在，基上解
    釋及判例之說明，應均為共同正犯。被告甲○○前後多次恐嚇取財犯行，時間緊
    接，犯罪構成要件又復相同，顯係基於概括之犯意為之，為連續犯，爰依刑法第
    五十六條之規定以一罪論，並加重其刑。被告甲○○前於八十四、八十五年間觸
    犯違反槍砲彈藥刀械管制條例罪，分別經判處有期徒刑二年、一年、三月，並定
    其應執行刑為有期徒刑二年十月確定，並於八十七年五月二十四日執行完畢，此
    有台灣台中地方法院檢察署刑案資料查註紀錄表一份在卷可按，五年以內再犯本
    件有期徒刑以上之罪，為累犯，應依刑法第四十七條規定遞予加重其刑。爰審酌
    被告甲○○圖謀不勞而獲，參與前述勒索，乘被害人愛車遭竊，心情混亂、急於
    找回愛車之心境，恐嚇被害人，勒索贖金，其心態及作法均值非議，並備妥金融
    人頭帳戶、以便於將勒贖所得輾轉入帳、再予提領、造成被害人及犯罪偵查機關
    查緝之不易、亦難追討其所得之贓款之勒贖集團，造成被害人尋車、求償之不易
    ，且其迄今仍堅不交還所得以賠償被害人，致其於犯行暴發後，仍得坐享其利益
    ，行逕惡劣，不宜輕縱，被告甲○○犯罪之動機、目的、手段、品行極為不佳，
    詳如前述，此有台灣台中地方法院檢察署刑案資料查註紀錄表一份在卷可按、被
    告甲○○僅參與取贖部分之犯行，事後亦打電話通知被害車主丙○○等人其等被
    竊車輛之放置地點，而由被害車主丙○○等人取回，所生危害尚非十分嚴重及犯
    罪後被告甲○○尚能坦認罪愆，頗具悔意等一切情狀，量處如主文所示之刑，以
    資懲儆。扣案之太平竹仔坑郵局存簿儲金劉恩慈帳戶（局號○○二一一四─八，
    帳號0000000）、誠泰商銀大里分行活期儲蓄存款林于天帳戶（帳號四二
    六─五○─一○四六六一─七）金融卡各一張，均為被告甲○○等供犯罪所用之
    物，且屬其等所有，爰依法併予宣告沒收之。至於扣案之0000000000
    號電話卡一張、行動電話機三具雖均為被告甲○○所有，惟並無積極證據證明與
    本件犯行有何關聯，亦係供被告甲○○等犯罪所用之物，且非屬違禁物，爰不依
    法併予宣告沒收之。另扣案之銼刀、鑰匙鉗、斜口鉗、鯉魚鉗、鐵管、一字型螺
    絲起子各一支、鑰匙二十九支，係同案被告丁○○所有供其竊取車輛犯罪所用之
    物，然被告甲○○並未參與竊車，詳如前述，亦經被告甲○○供述明確在卷，且
    亦非屬違禁物，爰亦不依法併予宣告沒收之。
據上論斷，應依刑事訴訟法第二百九十九條第一項前段、刑法第二十八條、第五十六
條、第三百四十六條第一項、第四十七條、第三十八條第一項第二款、罰金罰鍰提高
標準條例第一條前段，判決如主文。
中　　　華　　　民　　　國　　九十一　　年　　　八　　　月　　　六　　　日
                                        臺灣臺中地方法院刑事第四庭
                        法　官      洪  俊  誠
右正本證明與原本無異。
如不服本判決，應於判決送達後十日內向本院提出上訴狀，上訴於臺灣高等法院臺中
分院(須附繕本)。
                                            書記官      胡  美  娟
中　　　華　　　民　　　國　　九十一　　年　　　八　　　月　　　六　　　日
附錄論罪科刑實體法條文：
刑法第三百四十六條：
意圖為自己或第三人不法之所有，以恐嚇使人將本人或第三人之物交付者，處六月以
上五年以下有期徒刑，得併科一千元以下罰金。
(罰金部份業經提高十倍為一萬元)
以前項方法得財產上不法之利益，或使第三人得之者，亦同。
前二項之未遂犯罰之。
